【裁判字號】    90,判,1480
【裁判日期】    900822
【裁判案由】    退休
【裁判全文】
最  高  行  政  法  院  判  決                    九十年度判字第一四八○號
    原      告  甲○○
    被      告  國防部
    代  表  人  伍世文
右當事人間因退休事件，原告不服行政院中華民國八十八年十二月二十一日台八八訴
字第四六○六一號再訴願決定，提起行政訴訟。本院判決如左：
    主  文
原告之訴駁回。
訴訟費用由原告負擔。
    事  實
緣原告於民國六十二年八月一日以陸軍上尉退伍，經核定支領一次退伍金。嗣以其軍
官士官年資合計三十一年，應可支領退休俸云云，申請改支退休俸。經國防部人事參
謀次長室（八四）易晨字第一三五七號、（八八）易晨字第○一○二三號及第○三七
五四號等書函否准所請。原告不服，提起訴願、再訴願均遭決定駁回。遂提起行政訴
訟。茲摘兩造訴辯意旨於次：
原告起訴意旨略謂：一、緣原告於民國三十一年抗日戰爭時抽壯丁入伍，至六十二年
八月一日上尉限齡退伍時止在軍中軍官年資十九年另四個月，士官兵共計十二年餘。
共計服務軍中已超過三十年，由於軍官年資未滿二十年不得辦理退休俸只准領一次退
休金，但依當時政府規定凡陸海空軍人服務，無論軍士官年資滿二十年均可領退休俸
，如未滿二十年者或超過十五年，也可辦生活補助費，則原告軍官年資雖未滿二十年
（十九年另四個月）但已超過十五年，則人事室只准辦領一次退休金。二、原告於四
十年即考上國防部陸軍預備軍官。領有陸軍預備軍官少尉適任證書。但在四十三年四
月一日經考取國防部電訊發展室偵收員。國防部人參次長室以准尉任用，不以少尉任
用，其間准少尉年資相差兩年另六個月，故在昇遷時年資受到嚴重影響，且在民國四
十五年在金門工作隊工作時該隊長將原告之工作成果移作他人報，且在四十六年春
節大年夜官兵同樂五人玩梭哈，隊長和茂才少校以小吃大，硬以強勢將原告之錢佔為
己有。經同事多人向隊長提出反彈在初一始將錢退還給原告但已被縮水。因此隊長無
論在公私上均時常尋找麻煩與爭執。隊長以原告為匪宣傳為由稱原告在金門料羅灣沙
灘上寫「血洗台灣」故將原告調返台接受調查，因而蒙受誣陷，中尉任期長達八年，
於民國五十六年始升上尉。三、原告在國防部電訊發展室工作時均調往外台工作隊居
多，金門二次，馬祖一次，陽明山一次，玉山一次，國外越南順化先後兩次，五十六
年調越南順化，富沛工作隊時受越共突擊，共突擊全隊傷亡高達二十多人，死亡十三
人，原告亦額部受傷。再次援越是五十九年。原告在越工作成果豐富記功乙次，考績
優等。但六十年調回本室按工作考績應昇少校，因人事主管對原告素有偏見，故六十
年經公崙新村選為自治會長，原告盡心盡力為村民爭取蓋二樓避難處所，因該村在颱
風季節來時經常被山洪淹沒，生命財產均無保障，原告向國防部總務處爭取款項加蓋
每戶逃生之所亦受全村肯定原告之服務熱誠亦受村民贈匾獎勵。四、國防部人參室不
服從上級命令執行人事任用，而違法以少尉降以准尉任之，其受害至深，如以少尉任
用原告不應在六十二年八月一日上尉限齡退休，至少原告在六十二年應為校官，因而
蒙受無比傷害，且損失無法估計，在退伍時只准辦領一次退伍金，亦不准辦生活補助
費，在七十年改文官制所有支領補助費者均改為終身俸，如此原告為國家流血流汗在
軍中服役長達三十一年多，結果排除所有福利於外，深受不公平待遇。原告經常深思
始陳情國防部人參室及國防部訴願審議委員，再訴願行政院訴願委員會，然該部將原
告之訴願重點視若無睹均為避重就輕，不予正面回答，並稱領一次退休金是出自願。
原告再三強調退伍時只接本室人事主管杜榮錚上校一通電話：稱軍官年資未滿二十年
不得辦理退休俸只能領一次退休金等情。如此而已，原告從未往人事室填寫什麼自願
書，國防部訴委會，行政院訴委會均以莫虛有之「生活保證書再訴願人亦不否認等情
」原告再訴願時特別強調從未填寫什麼自願書，辦理退伍乃本室人事主管一手包辦。
五、任官歷程因起步即被國防部人參室降級任用，且在軍官十九年四個月間飽受人事
暨外台隊職軍官打壓，污害，原告仍保持個人工作專業知識，而忠心於工作崗位，且
工作成果頗受外台工作隊長認同，因此原告若以正常人事管道爭取在六十二年八月一
日亦非上尉限齡退伍，至少亦是校官，以原告工作熱誠及工作專業知識不可能限於尉
官退伍，此責歸於國防部人事參謀次長室所賜，因而原告前程受損榮譽以及利益受剝
削無以估計，請求賠償新台幣伍仟萬元以資彌補所有損失。並恢復俸給以度晚年。六
、為此狀請鈞院明鑒，判決撤銷一再訴願決定及原處分，用保原告合法權利。
被告答辯意旨略謂：一、法令依據：（一）民國四十一年頒「陸軍軍士升任准尉同准
尉辦法」第三條：業科軍士升准尉。入伍後循序服務至上士，在上士級內，服務滿二
年，並受該科准尉相當教育者。（二）民國五十六年頒「陸海空軍服役業務處理手冊
」第十五條：各任職權責單位，於檢討所屬現役軍官應予退伍除役時，其應注意事項
：第一款：應飭填支領退伍除役給與申請書一份。第三款第四目：選擇支領退伍金者
，是否具有生活或就業保證，如無確切保證者，應勸導改變志願。同手冊第十六條第
五款第二目：志願支領退伍金者，應附繳生活或就業保證書。（三）民國六十年頒「
陸海空軍軍官服役條例施行細則」第二十二條：第四款：在服軍官役前，曾服士官士
兵役者，另依士官士兵退除給與規定發給之。（四）民國五十九年頒「陸海空軍軍官
在台期間退伍除役實施辦法」第六條：生活補助費之支領時間，至多以三年為限，屆
滿三年由國防部或各總部主動停發其生活補助費，依其年資改辦退伍金或退休俸，但
左列人員於屆滿三年後，得繼續支領：(一)在營服軍官役滿十五年者。(二)在營服軍官役
、士官役、士兵役合計滿二十年者。第十三條：退伍除役軍官所報志願，一經核定，
均不再予變更。（五）民法第一百二十五條：請求權，因十五年間不行使而消滅。但
法律所定期間較短者，依其規定。二、處理經過：（一）原告（民國十七年生）係於
民國六十二年八月一日以陸軍上尉階現役限齡退伍，服軍官役年資十九年四個月，依
志願核定支領一次退伍金，同時發給士官兵役年資補助費四、○六五元整在案。（二
）訴訟要點：1.「軍官年資雖未滿二十年，但已超過十五年，為何只能支領一次退休
金．．．？」，查被告民國五十九年頒「陸海空軍軍官在台期間退伍除役實施辦法」
第六條規定，在營服軍官役滿十五年者，得支領生活補助費；第十三條規定，退伍除
役軍官所報志願，一經核定，均不再予變更。依原告服軍官役十九年之年資，可依志
願支領生活補助費或退伍金，惟其選擇支領退伍金，早於民國六十二年即已確定，迄
今自無法變更。（原告當年自填之退除給與申請書、生活保證書）2.「持有預備軍官
適任證書，為何任官時以准尉任用？致昇遷受到影響：．．．」，查預備軍官適任證
書僅證明郭君通過軍官任用考試，依本部民國四十一年頒「陸軍軍士升任准尉同准尉
辦法」第三條規定，業科軍士升准尉，在上士級內服務滿二年，並受該科准尉相當教
育者；查原告軍中學歷為陸軍第三十二師幹訓班，依上開規定，畢業後任官准尉，並
無不當。三、綜上述原告已於民國六十二年支領一次退伍金在案，現請改支退休俸於
法不合。
    理  由
按「生活補助費之支領時間，至多以三年為限，屆滿三年由國防部或各總部主動停發
其生活補助費，依其年資改辦退伍金或退休俸，但左列人員於屆滿三年後，得繼續支
領：(一)在營服軍官役滿十五年者。(二)在營服軍官役、士官役、士兵役合計滿二十年者
。」、「退伍除役軍官所報志願，一經核定，均不再予變更。」為五十九年八月八日
公布之「陸海空軍軍官在臺期間退伍除役實施辦法」第六條、第十三條所明定。查本
件原告於六十二年八月一日以陸軍上尉退伍，經核定支領一次退伍金。嗣以其軍官、
士官年資合計三十一年，應可支領退休俸，申請改支領退休俸等語，申經被告所屬人
事參謀次長室八十八年二月二十六日易晨字第○三七五四號等書函否准。原告不服
，以依當時規定，年資滿二十年可享終身俸，年資滿十五年者可領生活補助費，其軍
官年資已超過十五年，且其軍官士官年資合計三十一年，應可支領退休俸云云，訴經
國防部、行政院一再訴願決定，以原告上尉退伍時，服軍官役年資十九年四月，核定
支領一次退伍金，同時發給士官役年資退伍金四、○六五元，係依原告退伍時志願選
擇支領一次退伍金，此有原告自填之支領退伍除役給與申請書、生活保證書影本附該
部原卷可稽，原告亦不否認，該部人次室否准原告改支退休俸之申請，並無違誤，遂
駁回其訴願及再訴願。揆諸首揭規定，核無違誤。至原告起訴主張各節，查原告退休
時（六十二年八月一日）右揭辦法第六條規定，在營服軍官役滿十五年者或在營服軍
官役、士官役、士兵役合計滿二十年者，均得支領生活補助費，原告服軍官役、士官
役合計年資為三十一年，其退伍當時雖可依志願選擇支領生活補助費，惟既選擇支領
一次退伍金，依首揭規定，自不得再予變更。又原告退伍時係選擇支領一次退伍金，
有經其簽章之退伍除役給與申請書及生活保證書影本附原處分卷可稽。原告空言否認
有此申請書，即不足採。其起訴意旨難謂有理，應予駁回。
據上論結，本件原告之訴為無理由，爰依行政訴訟法施行法第二條、行政訴訟法第九
十八條第三項前段，判決如主文。
中    華    民    國      九十      年      八        月    二十二      日
                    最 高 行 政 法 院  第 五 庭
                                審 判 長 法  官      廖  政  雄
                                         法  官      趙  永  康
                                         法  官      林  清  祥
                                         法  官      鍾  耀  光
                                         法  官      姜  仁  脩
右  正  本  證  明  與  原  本  無  異
                                         法院書記官  彭  秀  玲
中    華    民    國      九十      年      八        月    二十二      日


司法院資訊處製作；財團法人民間司法改革基金會備份。
